臺灣嘉義地方法院民事裁定
111年度消債更字第23號 
聲請人即
債  務  人  呂紫萱  
代  理  人  莊安田律師(法扶律師)
相對人即
債  權  人  華南商業銀行股份有限公司

法定代理人  張雲鵬  
代  理  人  郭勁良  
債  權  人  國泰世華商業銀行股份有限公司

法定代理人  郭明鑑  


債  權  人  中國信託商業銀行股份有限公司


法定代理人  利明献  


上列當事人間聲請更生程序事件，本院裁定如下：
    主  文
債務人呂紫萱自中華民國111年3月31日下午5時起，開始更生程
序。
命本院司法事務官進行本件更生程序。
    理  由
一、聲請意旨略以：聲請人對於華南商業銀行股份有限公司等債
    權人負有新臺幣（下同）520,504元之無擔保債務。因有不
    能清償債務情事，前已向法院聲請債務清理調解，惟調解不
    成立。聲請人因消費借貸、信用卡或現金卡契約，對金融機
    構負債務。前項債務，曾以書面向最大債權金融機構請求共
    同協商債務清償方案而不成立。聲請人無資產，債務總金額
    則有520,504元，有不能清償債務之情事。爰提出財產及收
    入狀況說明書、債權人清冊、債務人清冊等資料，聲請更生
    。
二、按債務人不能清償債務或有不能清償之虞者，得依本條例所
    定更生或清算程序，清理其債務，消費者債務清理條例第3
    條定有明文。又按，法院開始更生程序之裁定，應載明其年
    、月、日、時，並即時發生效力；前項裁定不得抗告，並應
    公告之。法院裁定開始更生或清算程序後，得命司法事務官
    ，進行更生或清算程序，必要時，得選任律師、會計師或其
    他適當之自然人或法人一人為監督人或管理人。消費者債務
    清理條例第45條、第16條第1項亦設有明文規定。
三、經查，聲請人前於民國111年1月5日已向本院聲請債務清理
    調解，惟於111年1月27日調解不成立。上情業據聲請人提出
    本院111年度司消債調字第5號調解不成立證明書佐參，並經
    本院調卷核閱無訛。次查，聲請人主張有不能清償債務之情
    事，業據聲請人提出財產及收入狀況說明書、債權人清冊及
    108年度、109年度綜合所得稅各類所得資料清單、全國財產
    稅總歸戶財產查詢清單等資料為證。又查，依聲請人所提出
    之金融機構存摺交易明細資料，聲請人在嘉義中山路郵局帳
    戶，於110年12月21日存款餘額為25元；在華南銀行帳戶，
    於110年1月28日存款餘額為43元。存款餘額合計共68元。另
    查，聲請人沒有股票或其他有價證券；雖有富邦產險之個人
    健康暨傷害險保險單，但保險期間僅一年，不具儲蓄性質，
    沒有解約金。
四、再查，本件聲請人債務形成原因及停止清償原因：
　　聲請人陳稱伊學歷不高僅國中肄業，難謀高薪職業，致入不
    敷出，必須借貸以維持生活，又因利息滾利息，借新還舊，
    以致無法清償，並非無正當理由而停止清償。
五、復查，本件聲請人更生償還計劃：
    聲請人陳稱伊目前無任何補助，目前從事專業打掃(清潔工)
    ，每月收入約24,000元，扣除每月最低生活費用15,946元及
    扶養父親之費用5,000元後，擬每月清償3,000元。
六、聲請人有不能清償債務情事或有不能清償之虞的認定：
(一)聲請人陳稱伊對於華南商業銀行股份有限公司等債權人所負
    欠之無擔保債務，合計520,504元。而查，在調解程序中，
    債權人中國信託商業銀行股份有限公司以111年1月18日債權
    人債權陳報狀，陳報債權金額為314,209元(其中本金為65,8
    85元、利息為248,324元)；國泰世華商業銀行股份有限公司
    以111年1月19日民事陳報狀，陳報債權金額為176,720元(其
    中本金為38,338元、利息為137,495元、違約金5,512元、程
    序費用1,375元、受償6,000元)。此外，還另有債權人華南
    商業銀行股份有限公司未陳報債權，暫時以聲請人所提出之
    債權人清冊記載的債權數額277,820元計算。因此，聲請人
    所負欠之無擔保債務，應該在768,749元以上。
(二)次查，聲請人現在從事專業的清潔工作，每月收入約24,000
    元。聲請人所提列每月必要生活費用為15,946元。而查，依
    消費者債務清理條例第64條之2第1項規定：「債務人必要生
    活費用，以最近一年衛生福利部或直轄市政府所公告當地區
    每人每月最低生活費一點二倍定之。」再查，衛生福利部公
    告臺灣省（包括六都以外之其他各縣、市）111年度的最低
    生活費為14,230元，其1.2倍即17,076元之數額即為債務人
    的必要生活費用。本件聲請人所提列每個月必要生活費用為
    15,946元，尚未逾衛生福利部公告11年度臺灣省最低生活費
    1.2倍即17,076元之數額，核其所主張之金額，應可採認。
　　另查，聲請人還必須扶養父親，此有聲請人提出父親之戶籍
    謄本佐參，並經本院依職權調取聲請人父親最近一年度綜合
    所得稅各類所得資料清單、全國財產稅總歸戶財產查詢清單
    資料，堪認聲請人主張伊必須扶養父親屬實。再查，聲請人
    陳稱伊每月應分擔扶養父親的費用為5,000元，此數額參酌
    目前社會經濟消費型態，尚無過高，應可採認。
(三)再查，聲請人名下無不動產，有車號000-0000號汽車一部，
    惟查該車輛於西元2006年出廠，迄今皆已逾16年，車齡老舊
    ，殘值甚微。又查，聲請人存款餘額合計共68元。另查，聲
    請人108年度及109年度均無所得收入。而查，聲請人是於民
    國64年3月出生，現在年齡已經逾47歲，距法定強制退休年
    齡65歲剩大約18年的時間。而聲請人目前從事專業的清潔工
    作，每個月的收入約24,000元，扣除聲請人必要生活費用15
    ,946元及分擔扶養父親的費用5,000元之後，每月僅剩餘3,0
    54元。而以此數額，如果欲清償之前積欠華南商業銀行股份
    有限公司等債權人的768,749元以上債務，至少需要251個月
    即約21年的時間才能夠清償完畢。然上述期間，顯已逾聲請
    人得為工作之期間。而且，期間另外還有新增加衍生的利息
    未清償。因此，本件堪認聲請人確有不能清償債務情事或有
    不能清償之虞。
七、本件無應予駁回聲請更生之事由：
　　經查，本件聲請人為一般消費者，所負無擔保之債務總額未
    逾1,200萬元，且未經法院裁定開始清算程序或宣告破產。
    又查，聲請人亦無消費者債務清理條例第6條第3項所定得予
    駁回更生聲請之情形，而且亦無同條例第8條或第46條各款
    所定應予駁回更生聲請之事由存在。
八、綜據上述，聲請人因為生活入不敷出，乃借貸以維持生活，
    終致無法清償債務。本院審酌上情，認為聲請人就法院所命
    補正事項，已配合提供金融機構存摺交易明細資料，並說明
    借款原因、停止清償原因及提出可供法院參酌的證明資料，
    可認為已盡所應負之協力義務。本件聲請人聲請更生，符合
    消費者債務清理條例第3條的規定，復查無消費者債務清理
    條例第8條或第46條所定應予駁回更生聲請之事由，因此，
    聲請人聲請更生，於法有據，屬有理由，應予准許，爰裁定
    如主文，並依首揭規定命司法事務官進行本件更生程序。
九、至債權人中國信託商業銀行股份有限公司111年3月1日民事
    陳報狀、國泰世華商業銀行股份有限公司111年3月1日民事
    陳報狀及華南商業銀行股份有限公司於111年3月1日提出之
    消債事件陳報狀所述之意見內容。因依上述說明，債務人聲
    請更生，符合消費者債務清理條例第3條規定，且無消費者
    債務清理條例第8條或第46條所定應予駁回聲請之事由，因
    此，本院審酌債權人之上揭陳述內容後，認為與本件裁定的
    結果無影響，爰不逐一論駁，附此敘明。
十、依消費者債務清理條例第11條第1項、第45條第1項、第16條
    第1項，裁定如主文。
中　　華　　民　　國　　111 　年　　 3　　月　　31　　日
                  民事第二庭法　官　呂仲玉
以上正本係照原本作成。
本裁定不得抗告。
中　　華　　民　　國　　111 　年　　 3　　月　　31　　日
                            書記官　朱鴻明